【裁判字號】    99,上訴,1535
【裁判日期】    991007
【裁判案由】    毒品危害防制條例
【裁判全文】
臺灣高等法院高雄分院刑事判決        99年度上訴字第1535號
上  訴  人
即  被  告  甲○○
上列上訴人因毒品危害防制條例案件，不服臺灣高雄地方法院99
年度訴字第987 號中華民國99年7 月27日第一審判決（起訴案號
：臺灣高雄地方法院檢察署99年度毒偵字第1258號），提起上訴
，本院判決如下：
     主  文
上訴駁回。
     理  由
一、按不服地方法院之第一審判決而上訴者，須提出上訴書狀，
    並應敘述具體理由，上訴書狀未敘述上訴理由者，應於上訴
    期間屆滿後20日內補提理由書於原審法院。逾期未補提者，
    原審法院應定期間先命補正。但上訴書狀已敘述理由，惟所
    敘述者非屬具體理由，則屬不符上訴之法定程式，由第二審
    法院以其上訴不合法律上程式，判決駁回，不生定期命補正
    之問題，刑事訴訟法第350 條第1 項、第361 條、第362 條
    、第367 條定有明文。
二、按上開所稱具體理由，係指須就不服之判決為具體之指摘而
    言，如僅泛稱原判決認事用法不當或採證違法、判決不公等
    ，均非具體理由（法院辦理刑事訴訟案件應行注意事項第16
    2 點參照）；復按所謂具體理由，必係依據卷內既有訴訟資
    料或提出新事證，指摘或表明第一審判決有何採證認事、用
    法或量刑等足以影響判決本旨之不當或違法，而構成應予撤
    銷之具體事由，始克當之（例如：依憑證據法則具體指出所
    採證據何以不具證據能力，或依憑卷證資料，明確指出所為
    證據證明力之判斷如何違背經驗、論理法則）；倘僅泛言原
    判決認定事實錯誤、違背法令、量刑失之過重或輕縱，而未
    依上揭意旨指出具體事由，或形式上雖已指出具體事由，然
    該事由縱使屬實，亦不足以認為原判決有何不當或違法者（
    例如：對不具有調查必要性之證據，法院未依聲請調查亦未
    說明理由，或援用證據不當，但除去該證據仍應為同一事實
    之認定），皆難謂係具體理由，俾與第二審上訴制度旨在請
    求第二審法院撤銷、變更第一審不當或違法之判決，以實現
    個案救濟之立法目的相契合，並節制濫行上訴」（最高法院
    97年度台上字第892 號判決意旨參照）。是如上訴理由書狀
    並未依據卷內訴訟資料，具體指摘原判決認事用法有何違法
    或不當之情形，即屬上訴未敘述具體理由。
三、上訴人即被告甲○○因犯毒品危害防制條例第10條第1 項之
    施用第一級毒品3 罪，經原審各判處有期徒刑8 月，應執行
    有期徒刑1 年6 月在案。經被告於99年8 月13日具狀提起上
    訴，僅載：「上訴理由後補」等語，嗣於99年8 月20日補提
    上訴理由狀，略以：本件被告係屬自首，且原起訴書亦指被
    告施用第一級毒品係接續犯應論以1 罪，但原審審理時則告
    以判處被告3 罪，且由法官一人獨任審判，復誘取被告供述
    ，並於判決理由內敘明「以營利為目的販入毒品」等語，為
    此不服原判決而上訴云云。
四、按刑法修正施行後多次施用毒品之犯行，採一罪一罰，始符
    合立法本旨。刑法修正施行後之多次施用犯行，除符合接續
    犯之要件外，則應一罪一罰（最高法院96年8 月21日96年度
    第9 次刑事庭會議決議要旨參照）；又按關於刑之量定，係
    實體法上賦予法院得為自由裁量之事項，倘其未有逾越法律
    所規定之範圍，或濫用其權限，即不得任意指摘為違法（最
    高法院75年台上字第7033號判例要旨足參）。經查：
(一)、被告甲○○於99年1 月12日下午7 時許（起訴書漏載「下午
    」）、同年月13日凌晨0 時許及同日上午8 、9 時許，在其
    位在高雄市○○區○○里○○路23巷3 號住處內，以針筒注
    射之方式，分別施用第一級毒品海洛因1 次（共計3 次）之
    事實，被告前於偵查中業已自白明確（見偵卷第87-88 頁）
    ，嗣於原審法院亦坦認在卷（見原審法院審訴卷第33、41頁
    ），後經原審法院裁定再開辯論，被告雖曾於原審表明不同
    意簡式審判（見原審法院審訴卷第44、50頁），然被告嗣於
    通常審判程序中，則又同意以法官獨任簡式審判為之，並收
    受原審簡式審判之裁定（見原審卷第35、39頁反面），檢察
    官亦於簡式審判程序之論告時請求判處被告3 罪，而被告對
    此論告，亦未表示其他辯解，僅陳以其有服用美沙冬治療，
    有心要戒治等語（見原審卷第45頁），足徵本件並無上訴理
    由所述「本件由法官一人獨任審判，復誘取被告供述」之不
    當；又參以被告於偵查所自白「其買回海洛因毒品後即施用
    1 包，再隔4 、5 小時後又再施用1 包，（翌日）早上睡醒
    時又用了1 包」（見偵卷第87-88 頁）等情，則被告於同日
    不同時間，及於翌日睡醒後各施用海洛因毒品之時間，足認
    被告於第2 、3 次再施用海洛因毒品之犯意顯屬再行起意，
    自難論以接續犯之1 罪，依據上開說明，自應一罪一罰，原
    判決論以數罪，於法尚無不合，被告上訴理由關於此部分，
    僅憑己見徒為法律爭執，顯非適法之上訴理由。
(二)、原判決業已敘明被告甲○○符合自首之要件，而依刑法第62
    條前段規定減輕其刑，且審酌被告前因施用毒品案件，經觀
    察、勒戒、強制戒治程序及經判決確定執行有期徒刑，仍未
    戒除毒癮再施用毒品自戕其身，顯然缺乏戒絕毒品之決心，
    未能體悟施用毒品對自己、家人造成之傷害及社會之負擔，
    且被告前有施用毒品、詐欺、違反槍砲彈藥刀械管制條例等
    前科紀錄，素行不良，惟念及被告坦承施用第一級毒品之犯
    行，顯有悔意，且其行為尚未害及他人，反社會性程度應屬
    較低，並於99年6 月份開始參與替代療法治療中（有被告提
    出之阮綜合醫療社團法人阮綜合醫院收據影本2 紙附卷足參
    ），暨斟酌被告之犯罪動機、手段及被告之智識程度等一切
    情狀，量處如上開所示之刑及定應執行之刑，經核尚屬允當
    。被告上訴所舉「其屬自首」等情，業經原審敘明引為量刑
    之斟酌，難認原判決關於量刑自由裁量之行使，有何未合乎
    法律之目的，違背內部性界限，而屬權利濫用之違法，或違
    反比例原則、平等原則、公平正義等法則。至於被告上訴理
    由所指原判決理由所述「以營利為目的販入毒品」等語，係
    屬原判決引用最高法院98年度臺上字第3337號判決意旨，作
    為認定「被告持有17包之海洛因低度行為，應為最後1 次施
    用毒品之高度行為所吸收，應於最後1 次施用毒品罪之項下
    宣告沒收銷燬」之依據（見原判決第4-5 頁），非認被告有
    「以營利為目的販入毒品」之情形，此部分係屬被告誤解原
    判決理由之敘明，不足以認為原判決有此部分不當或違法。
五、綜上所述，被告甲○○提出之上開上訴理由，不足以認為原
    判決關於論罪部分有何違誤，亦難認原審量刑有何未合乎法
    律之目的，違背內部性界限，而屬權利濫用之違法，或違反
    比例原則、平等原則、公平正義等法則，而構成應予撤銷之
    具體事由，且被告於上訴期間屆滿後之20日內（被告於99年
    8 月3 日收受原審判決，見原審卷第56頁），未再補提其他
    上訴具體理由，則被告之上訴自與刑事訴訟法第361 條第2
    項所稱「具體理由」顯非相當，足認被告之上訴，違背法律
    上之程式，爰不經言詞辯論，逕行判決駁回上訴。
據上論斷，應依刑事訴訟法第367 條前段、第372 條，判決如主
文。
中    華    民    國    99    年    10    月    7     日
                  刑事第三庭    審判長法  官  莊崑山
                                      法  官  唐照明
                                      法  官  張意聰
以上正本證明與原本無異。
如不服本判決應於收受本判決後10日內向本院提出上訴書狀，其
未敘述上訴理由者，並得於提起上訴後10日內向本院補提理由書
狀（均須按他造當事人之人數附繕本）「切勿逕送上級法院」。
中    華    民    國    99    年    10    月    7     日
                                      書記官  陳金卿

司法院資訊處製作；財團法人民間司法改革基金會備份。
